【裁判字號】    97,訴,2810
【裁判日期】    980227
【裁判案由】    稅捐稽徵法等
【裁判全文】
臺灣板橋地方法院刑事判決              97年度訴字第2810號
公  訴  人  臺灣板橋地方法院檢察署檢察官
被      告  甲○○
上列被告因偽造文書等案件，經檢察官聲請簡易判決處刑（聲請
案號：96年度偵字第6846號），本院改依通常程序審理，被告於
準備程序進行中就被訴事實為有罪之陳述，經告知簡式審判程序
之旨，並聽取當事人之意見後，本院裁定由受命法官獨任進行簡
式審判程序，判決如下：
        主  文
甲○○納稅義務人以詐術逃漏稅捐，處拘役伍拾捌日，如易科罰
金，以銀元佰元折算壹日，緩刑貳年。
        事實及理由
一、本件犯罪事實、證據及應適用之法條，除證據另補充「被告
    於本院審理時之自白」外，均引用檢察官起訴書之記載（詳
    如附件）。
二、被告甲○○行為後於九十四年二月二日修正公布之刑法，已
    於九十五年七月一日起施行，另刑法施行法亦於九十五年六
    月十四日增訂該法第一條之一規定，並自九十五年七月一日
    施行。其中修正後刑法第二條之規定，乃係關於新舊法比較
    適用之準據法，其本身無關行為可罰性要件之變更，故於九
    十五年七月一日刑法修正施行後，如有涉及比較新舊法之問
    題，即應逕依修正後刑法第二條第一項規定，為「從舊從輕
    」之比較（最高法院九十五年度第八次刑事庭會議決議意旨
    參照）。且比較時應就罪刑有關之共犯、未遂犯、連續犯、
    牽連犯、結合犯以及累犯加重、自首減輕、暨其他法定加減
    原因、與加減例等一切情形，綜其全部之結果，而為比較，
    最高法院二十四年上字第四六三四號判例意旨可資參照。經
    查：
    (一)修正前刑法第五十五條有關牽連犯之規定為：「犯一罪而
      其方法或結果之行為犯他罪名者，從一重處斷。」，修正
      後則刪除牽連犯之規定，已無牽連犯可資適用，即應將數
      犯行以數罪併合處罰，是以適用修正前關於牽連犯之規定
      ，對被告自係較為有利。
    (二)修正後刑法第四十一條第一項前段有關易科罰金折算標準
      之規定為：「犯最重本刑為五年以下有期徒刑以下之刑之
      罪，而受六個月以下有期徒刑或拘役之宣告者，得以新臺
      幣一千元、二千元或三千元折算一日，易科罰金。」，而
      修正前同條項就易科罰金之折算標準係規定：「得以一元
      以上三元以下折算一日，易科罰金」，再依修正前罰金罰
      鍰提高標準條例第二條（現已刪除）之規定，就其原定數
      額提高為一百倍折算一日，即係以銀元一百元、二百元、
      三百元折算一日，折算為新臺幣幣值後，則為以新臺幣三
      百元、六百元、九百元折算一日。是比較修正前後之易科
      罰金折算標準，自以行為時即修正前之規定，較有利於被
      告。
    (三)綜合上述各條文修正前後之比較後，適用修正後之刑法及
      罰金罰鍰提高標準條例等相關法律規定並未對被告更為有
      利，揆諸前揭刑法第二條第一項前段規定，即應適用修正
      前之刑法第五十五條、第四十一條第一項前段及修正前罰
      金罰鍰提高標準條例第二條等規定。
    (四)另上開修正後刑法自九十五年七月一日施行前，刑法分則
      編有關罰金刑之貨幣單位係銀元，且應依罰金罰鍰提高標
      準條例第一條、第四條之規定，按各該具體條文制定或修
      正之先後，定其罰金刑部分提高之倍數。惟因上開刑法施
      行法業已增訂第一條之一，該條規定：「中華民國九十四
      年一月七日刑法修正施行後，刑法分則編所定罰金之貨幣
      單位為新臺幣。九十四年一月七日刑法修正時，刑法分則
      編未修正之條文定有罰金者，自九十四年一月七日刑法修
      正施行後，就其所定數額提高為三十倍。但七十二年六月
      二十六日至九十四年一月七日新增或修正之條文，就其所
      定數額提高為三倍」，亦即自九十五年七月一日起，刑法
      分則編所定罰金之貨幣單位，由原來之銀元改為新臺幣，
      且九十四年一月七日刑法修正時，刑法分則編未修正之條
      文定有罰金者，自九十五年七月一日起，有關罰金之數額
      提高為三十倍。換言之，刑法施行法第一條之一施行後，
      罰金刑之貨幣單位雖有「銀元」、「新臺幣」之更異，惟
      適用結果之罰金刑最高額度則無二致。再參照刑法施行法
      第一條之一之立法理由說明：「……考量新修正之刑法施
      行後，不再適用現行法規所定貨幣單位折算新臺幣條例，
      為使罰金數額趨於一致，避免衍生新舊法比較適用問題，
      以緩和實務適用法律之衝擊，於不變動罰金數額之前提下
      ，爰為第二項規定。」，可知本條規定之目的，即在於避
      免就罰金之提高部分再比較新舊法，應屬修正後刑法第二
      條之特別規定，而應優先適用。據此，刑法第二百十五條
      之業務上文書登載不實置係定有罰金刑之罪，應逕行適用
      刑法施行法第一條之一之規定即可，毋庸再依修正後刑法
      第二條第一項之規定，比較刑法施行法第一條之一及罰金
      罰鍰提高標準條例第一條之規定何者有利於被告，附此敘
      明。
三、爰審酌被告甲○○之素行良好，有臺灣高等法院被告前案紀
    錄表附卷可查，其犯罪之動機、目的、手段、所生危害暨犯
    罪後坦承犯行，並已繳納違章罰鍰，態度良好，且告訴人李
    世傑於偵查中亦表明撤回告訴不欲追究等一切情狀，量處如
    主文所示之刑，並依修正前刑法第四十一條第一項前段之規
    定，諭知易科罰金之折算標準。末按上開修正後之刑法，有
    關緩刑之規定，犯罪在新法施行前，新法施行後裁判，緩刑
    之宣告，應適用新法第七十四條之規定，有最高法院九十五
    年度第八次刑事庭會議紀錄可考，查被告未曾受有期徒刑以
    上刑之宣告，有臺灣高等法院被告前案紀錄表在卷可稽，因
    一時失慮，偶罹刑典，事後已坦承犯行，深具悔意，經此刑
    之宣告後，應知警惕而無再犯之虞，本院因認暫不執行其刑
    為當，依上述說明，應依修正後刑法第七十四條第一項第一
    款之規定予以宣告緩刑二年，以啟自新。
四、應依刑事訴訟法第二百九十九條第一項前段、第四百五十二
    條、第二百七十三條之一第一項、第三百十條之二、第四百
    五十四條第一項、第二項，稅捐稽徵法第四十一條，刑法第
    十一條前段、第二條第一項前段、第二百十五條、第二百十
    六條、第七十四條第一項第一款，修正前刑法第五十五條、
    第四十一條第一項前段，刑法施行法第一條之一，九十五年
    七月一日修正施行前罰金罰鍰提高標準條例第二條，判決如
    主文。
五、如不服本判決，得自收受送達之翌日起十日內向本院提出上
    訴狀（須附繕本）。
本案經檢察官張慶林到庭執行職務。
中    華    民    國    98    年    2     月    27    日
                  刑事第十三庭  法  官  李幼妃
以上正本證明與原本無異
如不服本判決應於送達後10日內向本院提出上訴狀
                                書記官  廖貞音
中    華    民    國    98    年    2     月    27    日


司法院資訊處製作；財團法人民間司法改革基金會備份。
